# 讨论一下企业会计准则解释 4 中的第三条。

提问人：人之初性本善 时间：2010-09-17 11:49:59
三、企业通过多次交易分步实现非同一控制下企业合并的，对于购买日之前持有的被购买方的股权，应当如何进行会计处理？ 答：
企业通过多次交易分步实现非同一控制下企业合并的，应当区分个别财务报表和合并财务报表进行相关会计处理： （一）在个别财务报表中，应当以购买日之前所持被购买方的股权投资的账面价值与购买日新增投资成本之和，作为该项投资的初始投资成本；购买日之前持有的被购买方的股权涉及其他综合收益的，应当在处置该项投资时将与其相关的其他综合收益（例如可供出售金融资产公允价值变动计入资本公积的部分，下同）转入当期投资收益。
可不可以认为此时权益法转成本法就不需要追溯调整了？另外一种情况，假如是持股比例减少导致权益法转成本法的也不需要追溯调整，那是不是权益法转成本法就没有追溯调整的情形了呢？
各位大侠请赐教！
[ 本帖最后由 人之初性本善 于 2010-9-19 09:53 编辑 ]

回答人：chenyiwei
回复 藤椅 杜门翠绿 的帖子赞同fanxu7788的意见。请注意在解释 4 号下，核算方法改变导致的追溯需区分合并报表层面和母公司个别报表层面，分别适用不同的会计处理方法。

回答人：chenyiwei
回复 11 楼 CPA木子 的帖子合并商誉金额的计算不仅限于购买日增持的 50 ％股权。如果根据增持 50 ％（从 30 ％到 80 ％）的对价为2400 万，按比例推算出原先持有的 30 ％股权在购买日的公允价值为 1440 万，则购买日确认的商誉应当等于： 2400 ＋ 1440 －4000*80%=3840－ 3200 ＝ 640 ；购买日就原持有的 30 ％股权确认的投资收益应为： 1440 －1149.60=290.40。 另外，权益法追溯调整长期投资时为什么要乘以 3 ／ 8 ？（30%/80%？）似乎并无必要。 2010 年 2 月 1 日处置股权后，剩余股权应按其整体公允价值（而不是在B公司可辨认净资产于 2010 年 2 月 1 日的公允价值中的 30 ％）计价。

回答人：chenyiwei
回复 13 楼 CPA木子 的帖子如果根据处置 50 ％股权的价款为 1200 万，按比例推算出剩余 30 ％股权的公允价值为 720 万，则你的理解基本上是合理的（没有仔细看权益法的计算过程）。要注意所减去的应当是原先母公司持有的全部 80 ％股权于处置日在合并报表层面体现的价值（包含原先合并报表层面针对该子公司确认的全部商誉在内）。